【裁判字號】    99,上訴,2240
【裁判日期】    990707
【裁判案由】    毒品危害防制條例
【裁判全文】
                  臺灣高等法院刑事判決
上  訴  人  臺灣板橋地方法院檢察署檢察官
被      告  甲○○
上列上訴人因被告違反毒品危害防制條例案件，不服臺灣板橋地
方法院99年度訴字第769號，中華民國99年5月7日第一審判決（
起訴案號：臺灣板橋地方法院檢察署98年度偵字第33639號「原
審誤載為7360號」），提起上訴，本院判決如下：
    主  文
上訴駁回。
    理  由
一、公訴意旨略以：甲○○明知K他命係毒品危害防制條例第二
    條所規定之第三級毒品，依法不得販賣，竟與陳仁佑（已經
    98年偵字第1554、7360號案提起公訴）共同基於販賣第三級
    毒品之犯意，先由陳仁佑於不詳時、地，以每公克新臺幣（
    下同）200元至300元之代價，購買不詳數量之K他命，嗣於
    ：(一)民國（下同）97年12月3日15時27分許，吳芳儀以所持
    用0000000000號行動電話門號撥打陳仁佑持用之00000000
    00 號行動電話門號與陳仁佑連繫，確認購買K他命之數量、
    價格（每小包500元）及交易時、地後，由陳仁佑將K他命2
    小包交付予甲○○，由甲○○將上開毒品拿至陳仁佑位在臺
    北市○○路145巷15弄66號2樓住處樓下，販賣2小包K他命予
    吳芳儀牟利；(二)於97年12月26日，陳仁佑與吳芳儀以上開行
    動電話門號連繫，確認購買K他命之數量、價格（每小包500
    元）及交易時、地後，由陳仁佑將K他命1小包交付予甲○○
    ，由甲○○將上開毒品拿至臺北市○○路與萬大路口之蟹殼
    黃燒餅店前，販賣1小包K他命予吳芳儀牟利；(三)於97年12月
    27 日7時4分許，吳芳儀以所持用上揭行動電話門號撥打陳
    仁佑持用之0000000000號行動電話門號與其連繫，確認購買
    K他命之數量、價格（每小包500元）及交易時、地後，由陳
    仁佑將K他命1小包交付予甲○○，由甲○○將上開毒品拿至
    上址蟹殼黃燒餅店前，販賣1小包K他命予吳芳儀牟利；(四)於
    97 年12月27日17時11分許，吳芳儀以所持用上揭行動電話
    門號撥打陳仁佑持用之0000000000號行動電話門號與陳仁佑
    連繫，確認購買K他命之數量、價格（每小包500元）及交易
    時、地後，由陳仁佑將K他命2小包交付予甲○○，由甲○○
    將上開毒品拿至上址蟹殼黃燒餅店前，販賣2小包K他命予吳
    芳儀牟利；(五)於98年1月2日，吳芳儀以所持用上揭行動電話
    門號撥打陳仁佑持用之0000000000號行動電話門號與陳仁佑
    連繫時，由甲○○接聽電話，經確認購買K他命之數量、價
    格（每小包500元）及交易時、地後，由甲○○將K他命2 小
    包拿至上址蟹殼黃燒餅店前，販賣2小包K他命予吳芳儀牟利
    。因認甲○○涉犯毒品危害防制條例第4條第3項販賣第三級
    毒品罪嫌云云。
二、原判決以：被告甲○○之戶籍地及實際住所地均為「臺北市
    ○○區○○街185巷57弄12號2樓」，在本院管轄區域並無任
    何住、居所乙節，業據被告於99年5月6日本院準備程序中供
    陳明確，並有法務部戶役政連結作業系統查詢結果一紙在卷
    可憑。又依起訴書之記載，被告前後五次販賣第三級毒品愷
    他命予吳芳儀之地點，分別為共犯陳仁佑位於「臺北市○○
    區○○路145巷15弄66號2樓」之住處樓下，以及「臺北市○
    ○路與萬大路口之蟹殼黃燒餅店」前，被告於本院上開期日
    訊問時，亦自承其交付愷他命予吳芳儀之地點，即為上開處
    所無訛，惟該些地點亦均非本院管轄區域。再查，與被告共
    犯本案之陳仁佑住所為「臺北市○○區○○路145巷15弄66
    號2樓」，其自98年3月27日起即進入位於「桃園縣龜山鄉○
    ○路宏德新村二號」之臺灣臺北監獄執行，迄未出監之事實
    ，另有法務部戶役政連結作業系統查詢結果一紙及臺灣高等
    法院被告前案紀錄表一份在卷可考，是以本院對共犯陳仁佑
    亦無管轄權，即無從適用刑事訴訟法第6條第1項之規定而取
    得管轄之聯繫因素。復查無其他證據足認本案犯罪地或被告
    住、居所或所在地屬本院管轄區域，揆諸上開說明，檢察官
    向無管轄權之本院提起公訴，於法自有未合，爰不經言詞辯
    論，逕為諭知管轄錯誤之判決，同時諭知移送於有管轄權之
    臺灣臺北地方法院。
三、檢察官上訴意旨略以：本案中共犯陳仁佑曾因涉嫌在臺北縣
    板橋市販賣第二級毒品，經臺灣板橋地方法院檢察署檢察官
    以98年偵字第1554號、第7360號起訴於臺灣板橋地方法院，
    嗣經臺灣板橋地方法院98年訴字第3468號為實體判決，有該
    案起訴書及判決書在卷可稽。而本案係於99年1月28日起訴
    ，核與共犯陳仁佑所犯上開案件具有刑事訴訟法第7條第2款
    「數人共犯一罪或數罪」之相牽連案件關係，原審法院未查
    明此節即認定無管轄權，應有違誤。請求將原判決撤銷云云
    。
四、按案件由犯罪地或被告之住所、居所或所在地之法院管轄；
    無管轄權之案件，應諭知管轄錯誤之判決，並同時諭知移送
    於管轄法院，且得不經言詞辯論為之，刑事訴訟法第5條第
    1項、第304條、第307條分別定有明文。次按刑事訴訟法第7
    條第1款、第2款雖規定1人犯數罪、數人共犯1罪或數罪者為
    相牽連之案件，依同法第6條第1項規定，得合併由其中1法
    院管轄，惟所謂得合併由其中1法院合併管轄，係就各款分
    別所列之情形而言，並非第1款併第2款所列亦為相牽連（參
    看本院暨所屬法院98年法律座談會刑事類提案第33號結論）
    。
五、經查：本案共犯陳仁佑曾因涉嫌於96年10月30日，以500元
    之代價，在臺北縣板橋市，販賣1公克K他命予廖翊丞牟利，
    經臺灣板橋地方法院檢察署檢察官以98年偵字第1554號、第
    7360 號提起公訴於臺灣板橋地方法院，嗣經臺灣板橋地方
    法院98 年訴字第3468號為實體判決。又本案被告甲○○被
    訴共同與陳仁佑於97年12月間起迄98年1月間，分別5次在臺
    北市萬華區內販賣第三級毒品Ｋ他命予吳芳儀，此有各該案
    件起訴書及判決書在卷可稽（附於本院卷）。觀諸本案及上
    開98年偵字第1554號、7360號案起訴書所載之犯罪事實，陳
    仁佑上揭於96年10月間在臺北縣板橋市販賣第三級毒品予廖
    翊丞之犯行，被告甲○○並未參與，是依前揭說明，被告甲
    ○○在臺北市萬華區與陳仁佑多次共犯之販賣第三級毒品犯
    行與陳仁佑先前在臺北縣板橋市所為之販賣第三級毒品犯行
    之間，不生相牽連案件之關係，自無合併由臺灣板橋地方法
    院管轄之適用。此外，本案依起訴書所載之犯罪地點均在臺
    北市萬華區，均非屬臺灣板橋地方法院管轄區域，且被告甲
    ○○與共犯陳仁佑之所在地或住居所亦非在臺灣板橋地方法
    院管轄區域內，已如上述。是原審法院以無管轄權為由判決
    本件管轄錯誤，並同時為移送臺灣臺北地方法院之諭知，經
    核並無不合。檢察官提起上訴，指摘原判決不當，為無理由
    ，應予駁回，並不經言詞辯論為之。
據上論斷，應依刑事訴訟法第368條、第372條，判決如主文。
中    華    民    國    99    年    7     月    7     日
                  刑事第六庭審判長  法  官  林明俊
                                    法  官  何信慶
                                    法  官  吳淑惠
以上正本證明與原本無異。
如不服本判決，應於收受送達後10日內向本院提出上訴書狀，其
未敘述上訴之理由者並得於提起上訴後10日內向本院補提理由書
（均須按他造當事人之人數附繕本）「切勿逕送上級法院」。
                                    書記官  蕭詩穎
中    華    民    國    99    年    7     月    7     日

司法院資訊處製作；財團法人民間司法改革基金會備份。
